臺灣屏東地方法院民事裁定　　　　　　 100年度監宣字第87號
聲　請　人　廖清泉
相　對　人　廖棋印
上列聲請人聲請監護宣告事件，本院裁定如下：
    主  文
宣告廖棋印（男、民國二十七年三月十一日出生、身分證統一編
號：Ｚ000000000號）為受監護宣告人。
選定廖清泉（男、民國四十七年四月二十六日出生、身分證統一
編號：Ｚ000000000號）為受監護宣告人廖棋印之監護
人。
指定廖清源（男、民國四十九年五月十七日出生、身分證統一編
號：Ｚ000000000號）為會同開具財產清冊之人。
聲請費用新臺幣壹仟元由受監護宣告之人負擔。
    理  由
一、聲請意旨略以：相對人廖棋印（男，民國27年3 月11日出生
    ，身分證統一編號：Ｚ000000000號，住屏東縣高樹鄉○○村
    ○○路58號）為聲請人廖清泉之父，於97年8 月13日因車禍
    ，致不能為意思表示或受意思表示，或不能辨識其意思表示
    之效果，為此依民法第14條之規定，聲請宣告相對人為受監
    護宣告人，並由聲請人擔任相對人之監護人，另指定相對人
    之子廖清源為會同開具財產清冊之人等語。
二、聲請人主張上開各情，業據其提出戶籍謄本、高雄榮民總醫
    院屏東分院診斷證明書、身分證正反面影本、身心障礙手冊
    影本、親屬系統表、財政部臺灣省南區國稅局財產歸屬資料
    清單等件為證，又經本院前往高雄榮民醫院屏東分院，於鑑
    定人蔣淑鈺醫師前點呼相對人廖棋印，相對人均無任何回應
    ，再經本院就廖棋印之精神及心智狀況訊問鑑定人，鑑定人
    鑑定結果認為：個案過去僅有高血壓及糖尿病合併腎病變，
    並無重大精神病病史。約於97年8 月間，個案被車撞倒，發
    現腦出血，寶建醫院醫師建議手術，但家人擔心術後反而性
    命不保，因此持續插管且昏迷。於同年9 月因為尿液過少及
    感染，轉院至高雄榮民總醫院屏東分院，住院期間多次嘗試
    拔除呼吸器，但都有困難，另外，意識方面亦無大進展。個
    案於(一)身體狀態方面：理學檢查：依呼吸病房紀錄器顯示
    個案目前血壓、呼吸與心跳等生命徵象穩定，但目前是氣管
    造口並使用呼吸器輔助。臨床檢查：個案四肢均萎縮且昏
    迷指數為E2VTM2。顯示個案的確大腦功能有一定程度損傷，
    並非完全健康狀態。(二)精神狀態：個案受其生理病況影響，
    只能在疼痛刺激時有一些無意識之反射動作，也無法言語。
    (三)日常生活狀況方面：日常生活狀況自理情形：據病房照
    料人員描述，個案於住院期間幾乎都依賴他人協助沒法自理
    ，亦未曾有過任何意思表達之行為。經濟活動能力（包括
    管理處自己財產之能力）：無任何經濟活動。社會活動情
    形：受限於臥床與呼吸輔助設備依賴，個案無法從事任何有
    意義之社會活動。綜上評估：個案因腦出血且插管逾2 年，
    雖持續接受醫療，但不論其意思表達、肢體活動、語言能力
    均未見恢復，僅維持一個生命徵象穩定之狀態，其預後及恢
    復之可能性不樂觀。個案有精神障礙或其他心智缺陷，為意
    思表示或受意思表示或辨識其意思表示效果之能力完全不能
    。應已經達到監護宣告之標準等語，有本院100 年7 月13日
    勘驗筆錄及高雄榮民總醫院屏東分院100 年7 月26日高總屏
    醫字第1000003884號函所附精神鑑定報告書1 份在卷可憑。
    本院綜合上開勘驗結果及鑑定人之意見，認相對人確因昏迷
    ，致不能為意思表示或受意思表示之程度，而聲請人乃相對
    人之子，有戶籍謄本在卷可稽，故聲請人聲請對相對人為監
    護之宣告，核無不合，爰依民法第14條第1 項規定，宣告相
    對人為受監護宣告之人。
三、又按受監護宣告之人應置監護人；法院為監護之宣告時，應
    依職權就配偶、四親等內之親屬、最近一年有同居事實之其
    他親屬、主管機關、社會福利機構或其他適當之人選定一人
    或數人為監護人，並同時指定會同開具財產清冊之人；法院
    選定監護人時，應依受監護宣告之人之最佳利益，優先考量
    受監護宣告之人之意見，審酌一切情狀，並注意下列事項：
    （一）受監護宣告之人之身心狀態與生活及財產狀況。（二
    ）受監護宣告之人與其配偶、子女或其他共同生活之人間之
    情感狀況。（三）監護人之職業、經歷、意見及其與受監護
    宣告之人之利害關係。（四）法人為監護人時，其事業之種
    類與內容，法人及其代表人與受監護宣告之人之利害關係，
    修正後之民法第1110條、第1111條第1 項、第1111條之1 定
    有明文。
四、查聲請人為受監護宣告人即相對人之子，有意願擔任受監護
    宣告人之監護人，且協助照護受監護宣告人，復經其最近親
    屬即受監護宣告人之子女廖清源、廖清瑞、廖秀琴、廖清華
    之同意，有其等出具之親屬會議記錄在卷可查，故由聲請人
    負責養護及照顧受監護宣告人並管理其財產，應能符合法律
    規定及相對人之最佳利益，爰選定聲請人為監護人。另依上
    開規定，法院於選定監護人時，應同時指定會同開具財產清
    冊之人，及依民法第1113條準用同法第1099條之規定，監護
    開始時，監護人對於受監護人之財產，應依規定會同當地直
    轄市、縣（市）政府指派或法院指定之人，於2 個月內開具
    財產清冊，並陳報法院。為使第三人得於期限內開具財產清
    冊並陳報法院，並衡酌第三人廖清源係受監護宣告人之子，
    有意願擔任會同開具財產清冊，爰併指定廖清源為會同開具
    財產清冊之人。
五、依民事訴訟法第608 條第1 項、非訟事件法第24條第1 項，
    裁定如主文。
中    華    民    國   100    年    7     月    29    日
                  家事庭        法  官  陳秀慧
正本係照原本作成。
如不服本裁定關於選定監護人及指定會同開具財產清冊之人等部
分，應於送達後10日內向本院提出抗告狀，並繳納抗告費新臺幣
1,000元；其餘關於宣告監護之部分，不得抗告。
中    華    民    國  100     年    7     月    29    日
                                書記官  賀燕花